【裁判字號】    98,交上訴,145
【裁判日期】    981111
【裁判案由】    公共危險等
【裁判全文】
臺灣高等法院刑事判決               98年度交上訴字第145號
上  訴  人  臺灣板橋地方法院檢察署檢察官
被      告  甲○○
上列上訴人因被告公共危險等案件，不服臺灣板橋地方法院中華
民國98年8月10日98年度交訴字第140號第一審判決（起訴案號：
臺灣板橋地方法院檢察署98年度偵字第16772號），提起上訴，
本院判決如下：
    主    文
上訴駁回。
    事    實
一、甲○○前因違反毒品危害防制條例案件，經臺灣板橋地方法
    院於民國95年7月10日以95年度訴字第1203號刑事判決判處
    有期徒刑10月確定，嗣於96年6月26日執行完畢出監。詎其
    仍不知悔改，竟於98年1月10日下午4時52分許，駕駛向友人
    鄭閔全借用之車號8T-1863號自小客車，沿臺北縣板橋市○
    ○○路○段往四川路2段方向行駛，途經南雅南路二段與貴興
    街交岔口附近，明知駕駛人駕駛車輛時應注意車前狀況，隨
    時採取必要之安全措施，暨行駛至交岔路口時，轉彎車應讓
    直行車先行，而依當時天候晴、日間自然光線、路面乾燥、
    無缺陷、無障礙物且視距良好，無不能注意之情事，竟疏未
    注意及此，即貿然左轉往貴興街方向行駛，適乙○○騎乘車
    號266-CHK號重型機車，沿南雅南路二段往臺北縣永和市方
    向行駛而行經前開交岔路口，因閃避不及，致其機車前方撞
    擊該自小客車右後車門，乙○○隨即人車倒地，因而受有右
    膝挫傷、撕裂傷及合併血腫等傷害。詎甲○○明知駕駛動力
    交通工具肇事，致乙○○因而受有上開傷害，因有另案通緝
    ，為免遭警查獲，竟駕駛該自小客車逃逸無蹤。
二、案經乙○○訴由臺北縣政府警察局板橋分局移送臺灣板橋地
    方法院檢察署偵查起訴。
    理    由
壹、程序方面：
一、按被告以外之人於審判外之言詞或書面陳述，除法律有規定
      者外，不得作為證據，刑事訴訟法第159條第1項固有明文
    。被告以外之人於審判外之陳述，經當事人於審判程序同意
    作為證據，法院審酌該言詞陳述或書面陳述作成時之情況，
    認為適當者，亦得為證據；當事人、代理人或辯護人於法院
    調查證據時，知有上開刑事訴訟法第159條第1項不得為證據
    之情形，而未於言詞辯論終結前聲明異議者，視為有前項之
    同意，刑事訴訟法第159條之5定有明文。查證人即告訴人乙
    ○○於警詢之證述，暨證人鄭閔全於警詢及偵查中之陳述，
    雖屬被告以外之人於審判外之陳述。惟本院審酌被告及檢察
    官均同意該等證述作為證據，且該等陳述作成時之情況，核
    無違法取證及證明力明顯過低之瑕疵，為證明犯罪事實所必
    要，以之作為證據亦為正當。參諸證人鄭閔全於偵查中之陳
    述，業經檢察官諭知證人有具結之義務及偽證之處罰，並命
    朗讀結文具結擔保其證言之真實性後，以證人身份在檢察官
    面前完整、連續陳述其親身經歷，有結文在卷為憑（偵查卷
    第46頁）。職是，足認上開證人之陳述，堪認為適當，依刑
    事訴訟法第159條之5第1項規定，自得作為證據。
二、本院以下援引之其餘證據資料，其中關於刑事訴訟法第164
    條第2項規定，證物如為文書部分，係屬證物範圍。該等可
    為證據之文書，已經依法踐行調查證據之程序，即提示或告
    以要旨，自具有證據能力。再者，有關被告以外之人於審判
    外之書面陳述，被告及檢察官均不爭執其證據能力，本院審
    酌該等書面作成時之狀況，認並無不宜作為證據之情事，依
    刑事訴訟法第159條之5第2項規定，自得作為證據。
貳、實體方面：
一、上開事實，業據被告於原審及本院審理時坦承不諱（原審卷
    第48頁背面、第51頁背面，本院卷第40頁背面），核與證人
    即告訴人乙○○於警詢、證人鄭閔全於警詢及偵查中供述之
    情節相符（偵查卷第7至11、3至5、43至44頁），復有臺北
    縣政府警察局板橋分局交通分隊交通事故處理小組偵查報告
    、道路交通事故現場圖、道路交通事故調查報告表（一）、
    （二）、事故現場照片及被告駕駛執照監理資料表等件在卷
    為憑（偵查卷第12至16頁、原審卷第45頁）。參諸告訴人羅
    弘受有右膝挫傷、撕裂傷及合併血腫等傷害，此有亞東紀念
    醫院診字第0980020585號診斷證明書附卷可證（偵查卷第19
    頁）。
二、按汽車行駛時駕駛人應注意車前狀況，並隨時採取必要之安
    全措施。而汽車行駛至交岔路口，轉彎車應讓直行車先行，
    道路交通安全規則第94條第3款及第102條第1項第7款分別定
    有明文。經查：被告駕駛上開自小客車行經市區道路上，應
    注意上開安全規定，且依當時天候晴、日間有自然光線，柏
    油路面乾燥、無缺陷及障礙物，視距良好等情。有道路交通
    事故調查報告表（一）附卷可佐（偵查卷第15頁）。是被告
    並無不能注意情事，竟貿然左轉，而未禮讓告訴人乙○○騎
    乘之上開重型機車先行，導致發生本案車禍事故，被告自有
    過失甚明。參諸告訴人乙○○確因本件車禍而受有右膝挫傷
    、撕裂傷及合併血腫等傷害，足認被告之過失行為與告訴人
    乙○○之傷害結果間，應有相當因果關係。
三、被告於偵查中供稱：伊於發生車禍時，有下車查看汽車之撞
    擊處。伊有將告訴人移至路旁，伊原本想送告訴人至醫院，
    因伊下車後，伊與告訴人之口氣均不好，告訴人說要找警察
    處理，伊雖向其表示伊之身分不方便，伊現可用金錢處理，
    然對方還是堅持要請警察處理，伊當時未待警員到場，是因
    伊遭通緝，亦未將伊之電話號碼告知告訴人等語（偵查卷第
    53頁）。被告於原審供稱：伊會逃逸是因當時有多案遭通緝
    ，伊有想要送告訴人至醫院，但告訴人要叫警察前來處理，
    伊擔心遭通緝被緝捕，所以始逃逸等語（原審卷第48頁背面
    、第51頁背面）。自被告之上開供述可知，告訴人乙○○騎
    乘上開重型機車與被告駕駛之上開自用小客車發生撞擊後，
    乙○○隨即人車倒地，致受有右膝挫傷、撕裂傷及合併血腫
    等傷害，被告有下車查看現場，是被告於事發時已知悉乙○
    ○受有傷害。因被告遭通緝在案，為免遭警逮捕，除未採取
    救護或其他必要措施外，亦未向警察機關報告肇事情形，而
    於警員至現場處理本案前，逕自駕駛肇事車輛離開現場，是
    被告成立肇事逃逸犯行甚明。職是，本件事證明確，被告駕
    車過失傷害告訴人乙○○，並駕車逃離肇事現場等犯行，足
    堪認定。
四、核被告甲○○所為，係犯刑法第284條第1項之過失傷害罪及
    同法第185條之4之駕駛動力交通工具肇事致人傷害而逃逸罪
    。而汽車駕駛人，無駕駛執照駕駛車輛，導致人受傷，依法
    應負刑事責任者，加重其刑至1/2，道路交通管理處罰條例
    第86條第1項定有明文。查被告前經考領之職業貨車駕駛執
    照於本案事發時已遭吊扣，經交通監理主管機關於92年10月
    30日易處逕行註銷在案，此有交通部公路總局公路電子監理
    資料在卷可參（原審卷第45頁）。是被告持有之駕駛執照業
    已註銷，其等同無照駕駛，故足認被告於行為時，係無駕駛
    執照，其無駕駛執照而駕駛車輛致人受傷，應就其所犯過失
    傷害人部分，依前開規定加重其刑，起訴書就此，漏未敘及
    ，應予補充。再者，被告有上開事實欄所載論罪科刑及執行
    情形，有本院被告前案紀錄表1份在卷足憑（本院卷第26 至
    33頁）。是被告在有期徒刑之執行完畢後，5年內故意再犯
    有期徒刑以上之肇事逃逸罪，為累犯，就此所犯肇事逃逸罪
    部分，應依刑法第47條第1項之規定加重其刑。原審同此認
    定，因依刑法第284條第1項前段、第185條之4、第47條第1
    項、第51條第5款，道路交通管理處罰條例第86條第1項，刑
    法施行法第1條之1第1項、第2項前段各規定，於審酌被告駕
    車未遵守交通規則致告訴人受傷，並於肇事後逃逸，兼衡被
    告過失程度、告訴人所受傷勢，案發後被告迄未與告訴人或
    委由其家屬與告訴人達成和解賠償損失及犯後坦承犯行，暨
    態度良好等一切情狀，分別量處有期徒刑4月及10月，並定
    其應執行刑為1年。核其認事用法，並無違誤，量刑堪稱允
    洽。
五、公訴人循告訴人乙○○上訴意旨略以：被告犯後未與告訴人
    乙○○和解，亦未表示歉意，原審量刑實有過輕云云。惟按
    量刑之輕重，係屬事實審法院得依職權自由裁量之事項，倘
    已斟酌刑法第57各款所列情狀，而未逾越法定刑度，不得遽
    指為違法。查原判決就被告犯罪情節，已在事實欄明白認定
    及於理由欄詳加論斷，並敘明審酌被告各項犯罪情節及犯罪
    後之態度等一切情狀，參予以綜合考量，在法定刑內科處其
    刑，而定其應執行刑。是原審就刑罰裁量職權之行使，既未
    逾越法律所規定之範圍，亦無濫用權限之情形，自不受原審
    公訴檢察官求刑標準表之拘束，故不得認其量刑有何不當。
    公訴人循告訴人乙○○上訴意旨，指摘原判決量刑過輕，為
    無理由，應予駁回。
據上論斷，應依刑事訴訟法第368條，判決如主文。
本案經檢察官吳茂松到庭執行職務。
中    華    民    國    98    年    11    月    11    日
                  刑事第五庭  審判長法  官  高明哲
                                    法  官  劉秉鑫
                                    法  官  林洲富
以上正本證明與原本無異。
駕駛動力交通工具肇事致人傷害而逃逸罪部分如不服本判決應於
收受送達後10日內向本院提出上訴書狀，其未敘述上訴之理由者
並得於提起上訴後10日內向本院補提理由書（均須按他造當事人
之人數附繕本）「切勿逕送上級法院」。
過失傷害罪部分不得上訴。
                                    書記官  楊秋鈴
中    華    民    國    98    年    11    月    11    日
附錄：本案論罪科刑法條全文
刑法第185條之4
駕駛動力交通工具肇事，致人死傷而逃逸者，處6月以上5年以下
有期徒刑。
刑法第284條
因過失傷害人者，處6月以下有期徒刑、拘役或5百元以下罰金，
致重傷者，處1年以下有期徒刑、拘役或5百元以下罰金。
從事業務之人，因業務上之過失傷害人者，處1年以下有期徒刑
、拘役或1千元以下罰金，致重傷者，處3年以下有期徒刑、拘役
或2千元以下罰金。


司法院資訊處製作；財團法人民間司法改革基金會備份。
